臺灣士林地方法院刑事判決　　　　　　　 93年度訴字第547號
公　訴　人　臺灣士林地方法院檢察署檢察官
被　　　告　丙○○
上列被告因違反洗錢防制法案件，經檢察官提起公訴（93年度偵
字第6542號），及移送併案審理（94年度偵字第2484號、台灣板
橋地方法院檢察署93年度偵字第18307 號），本院經訊問被告後
，被告為認罪之答辯，本院合議庭裁定由受命法官獨任以簡式審
判程序審理，並判決如下：
    主  文
丙○○幫助掩飾因自己重大犯罪所得財物，累犯，處有期徒刑拾
月。
    事  實
一、丙○○曾於民國87年間，因偽造文書等案件，經臺灣臺北地
    方法院判處有期徒刑10月，緩刑5 年確定，嗣撤銷緩刑，於
    91 年8月18日縮刑執行完畢；又於89年間，因偽造文書案件
    ，經臺灣臺北地方法院於判處有期徒刑6 月確定，於90年7
    月3 日易科罰金執行完畢。詎其仍不知悔改，因一時缺錢花
    用，故雖預見交付存摺等帳戶資料予不熟識之人使用，可能
    幫助不詳犯罪集團掩飾或隱匿其自己重大犯罪所得財物供為
    洗錢之用，致使被害人及警方追查無門，竟仍不違其本意，
    基於幫助洗錢之犯意，於93年3 月間某日，由報紙廣告得知
    有某年籍姓名不詳，綽號「小簡」之成年男子，欲收購他人
    銀行帳戶之存摺、提款卡，遂主動與該男子聯絡，隨即於93
    年3 月底，在台北市台北火車站，以每1 個帳戶新台幣（下
    同）3,000 元之代價，出售如附表一所示丙○○名義所開立
    之金融帳戶存摺、提款卡予綽號「小簡」之成年男子，供其
    作為存、提、匯款所用，而以此方式幫助其為常業詐欺之犯
    行，掩飾其重大犯罪所得財物而使詐欺所得不法款項及犯罪
    行為不易追查，嗣該向丙○○購得存摺及提款卡之人，分別
    於附表二所示之時間，以電話向附表二所示之被害人佯稱如
    附表二所示之犯罪行為、手段等態樣，致附表二所示之被害
    人陷於錯誤，將帳戶內之款項匯入丙○○如附表一所示之帳
    戶內，嗣後始知受騙，並報警處理而知悉上情。
二、案經被害人丁○○訴由臺北縣政府警察局淡水分局、被害人
    乙○○、戊○○、甲○○訴由台北市政府警察局北投分局、
    古亭分局分別報請臺灣士林地方法院檢察署檢察官偵查起訴
    及移送併案審理。
    理  由
一、前揭犯罪事實，業據被告丙○○於本院審理時坦承不諱，核
    與被害人丁○○、乙○○、戊○○、甲○○、己○○於警詢
    中之指訴情節相符，並經被害人丁○○、己○○於本院審理
    時到庭指訴綦詳，復有前開被告丙○○所開立之台北銀行交
    易明細資料、誠泰商業銀行存摺業務往來約定書、印鑑卡、
    陽信商業銀行存款相關業務申請暨約定書、客戶對帳單、華
    南商業銀行存款戶約定書、存款往來明細表、乙○○華南銀
    行存摺影本、寶島商業存摺影本、甲○○萬泰商業銀行自動
    櫃員機交易明細表、戊○○台北國際商業銀自動櫃員機交易
    明細表、台新銀行自動付款機客戶交易明細表、華泰銀行開
    戶資料及交易明細表、己○○台新銀行存摺等各一份附卷可
    稽，足認被告自白與事實相符，可以採信，前開事實應可認
    定。本件事證明確，被告犯行堪以認定。
二、按金融存款帳戶，事關存戶個人財產權益之保障，與存戶之
    印鑑章、提款卡結合，其專屬性、私密性更形提高，除非本
    人或與本人具密切之關係者，難認有何理由可自由流通使用
    該存摺、印章、提款卡，一般人亦均有應妥為保管存摺、印
    鑑章、提款卡，以防止被他人冒用之認識，縱有特殊情況偶
    有將存摺、印鑑章、提款卡交付他人之需，亦必深入瞭解其
    用途後再行提供以使用，恆係吾人日常生活經驗與事理；且
    金融帳戶為個人理財之工具，申請開設金融帳戶並無任何特
    殊之限制，一般民眾皆可以存入最低開戶金額之方式申請開
    戶，一個人可以在不同之金融機構申請多數之存款帳戶使用
    ，並無何困難，此乃眾所週知之事實。則依一般人之社會生
    活經驗，苟見非親非故之人不以自己名義申請開戶，反而以
    出價收購或租用之方式向他人蒐集金融機構帳戶供己使用，
    衡情對收購者將所收購之帳戶用於隱匿犯罪所得乙節當有預
    見。況觀諸現今社會上，詐騙集團收購人頭帳戶，持以作為
    信貸、手機簡訊詐欺之事，常有所聞，出賣或出借帳戶予非
    親非故之人，受讓人係為謀非正當資金進出，而隱瞞其資金
    流程及行為人身分曝光之不法使用，幾乎已成為人盡皆知之
    犯罪手法等情，益當信而有徵。本件被告丙○○明知將存摺
    、提款卡等有關個人財產、身分之物品，淪落於不明人士手
    中，極易被利用為與財產有關之犯罪工具；而與伊於身分上
    不具密切關係之人，竟願以不相當之每個帳戶3,000 元之對
    價，徵求伊提供帳戶以為使用，伊並為求小利加以同意，顯
    然對於該帳戶作為不法使用，有所認識且並不違背其本意，
    是雖卷內事證並無積極證據證明被告知悉詐欺犯罪集團將如
    何犯罪，而無法於本件認定被告有常業詐欺之犯罪認識，且
    被告亦無實際參與犯罪集團掩飾重大犯罪所得之共同犯罪意
    思，但其既對帳戶出賣交付他人使用，可能遭犯罪集團用以
    掩飾重大犯罪所得有所預見，且不違背本意而為之，應有幫
    助洗錢之不確定故意甚明。
三、查本件被告丙○○係基於幫助之犯意，將前開帳戶提供予綽
    號「小簡」之成年男子所屬之詐欺集團使用，而幫助該集團
    成員於為常業詐欺之犯行時，掩飾因其常業詐欺行為後所得
    財物之行為，是核被告所為，係犯刑法第30條第1 項、洗錢
    防制法第9 條第1 項之幫助掩飾因自己重大犯罪所得財物罪
    。又被告於本院審理時自白犯罪，應依洗錢防制法第9 條第
    5 項後段之規定，減輕其刑。而被告以幫助意思將其之存摺
    、提款卡交與綽號「小簡」之成年男子，供該名男子所屬詐
    欺集團成員掩飾該集團因自己常業詐欺行為所得財物之犯行
    ，係屬幫助犯，應依刑法第30條第2 項之規定，減輕其刑，
    並遞減之。此外，被告一次交付其所開立之5 本銀行存摺、
    提款卡等情，業據被告供承在卷（見本院94年3 月10日訊問
    筆錄），是被告顯係基於同一犯意為之，應包括於一行為予
    以評價而只論以一幫助洗錢罪，附此敘明。公訴人起訴事實
    雖僅敘及被害人丁○○部分，然檢察官就犯罪事實之一部起
    訴者，其效力及於全部，被告如事實欄所載之其餘出賣帳戶
    犯行及被害人部分，與公訴人起訴之犯罪事實既具有實質上
    一罪關係，依審判不可分之原則，均應為起訴效力所及，本
    院自應併予審究。次查被告丙○○曾於87年間，因偽造文書
    等案件，經臺彎臺北地方法院判處有期徒刑10月，緩刑5 年
    確定，嗣撤銷緩刑，於91年8 月18日縮刑執行完畢；又於89
    年間，因偽造文書案件，經臺灣臺北地方法院於判處有期徒
    刑6 月確定，於90年7 月3 日易科罰金執行完畢，有台灣高
    等法院被告全國前案紀錄表在卷可按，其於有期徒刑執行完
    畢後5 年內再犯有期徒刑以上之本罪，為累犯，應依刑法第
    47 條 之規定加重其刑。爰審酌被告因需款花用而出售帳戶
    之犯罪動機、目的、手段、提供帳戶供他人掩飾犯罪所得，
    助長他人犯罪，增加查緝困難，且危害財產交易安全之犯罪
    所生損害，及犯罪後坦承犯行之態度等一切情狀，量處如主
    文所示之刑。
四、末按犯洗錢防制法第9 條之罪者，因犯罪所得財物或財產上
    利益，除應發還被害人或第三人者外，不問屬於犯人與否，
    沒收之。如全部或一部不能沒收時，追徵其價額或以其財產
    抵償之。所謂因犯罪所得財物，包括因犯罪取得之報酬在內
    ，同法第12條第1 項、第4 條第2 款分別定有明文。又刑法
    或其特別法所謂追徵其價額，必限於所得為金錢以外之其他
    財物，因無法追繳，使其繳納與原財物相當之價額，以替代
    原財物之追繳者，始有追徵其價額之必要；如犯罪所得財物
    為金錢，即不生追徵價額之問題，而應以其財產抵償之，有
    最高法院90年度臺上字第1195號判決意旨參照。惟被告於本
    院審理時供述並未拿到錢等語（見本院94年3 月10日審理筆
    錄），且綜觀卷內資料亦無證據證明被告已取得報酬，即應
    依訴訟上之待證事實「倘有懷疑，則從被告之利益作解釋」
    之證據法則，作對被告有利之認定。故無法依前開規定予以
    沒收，附此敘明。
據上論斷，應依刑事訴訟法第273 條之1 第1 項、第299 條第1
項前段、洗錢防制法第9 條第1 項、第5 項後段，刑法第11 條
前段、第30條第2 項、第47條，判決如主文。
本案經檢察官鄭世揚到庭執行職務。
中　　華　　民　　國　　94　　年　　3 　　月　　31　　日
　　　　　　　　　刑事第三庭法　官　王俊雄
以上正本證明與原本無異。
如不服本判決應於送達後10日內，向本院提出上訴狀。
                            書記官  楊樠株
中　　華　　民　　國　　94　　年　　4 　　月　　1 　　日
附表一：
┌─┬─────┬─────────┬─────────┐
│編│戶      名│  銀  行  名  稱  │   帳        號   │
│號│          │                  │                  │
├─┼─────┼─────────┼─────────┤
│一│ 丙○○   │   台北銀行       │  000000000000    │
│  │          │   北投分行       │                  │
├─┼─────┼─────────┼─────────┤
│二│ 丙○○   │   誠泰商業銀行   │   0000000000000  │
│  │          │   北投復興崗分行 │                  │
├─┼─────┼─────────┼─────────┤
│三│ 丙○○   │   陽信商業銀行   │  000000000000000 │
│  │          │   北投分行       │                  │
├─┼─────┼─────────┼─────────┤
│四│ 丙○○   │   華南銀行       │  000000000000    │
│  │          │   北投分行       │                  │
├─┼─────┼─────────┼─────────┤
│五│ 丙○○   │   華泰銀行       │  0000000000000   │
│  │          │   石牌分行       │                  │
└─┴─────┴─────────┴─────────┘
附表二：
┌─┬───┬────┬───────┬───┬────┐
│編│被害人│詐騙時間│  犯罪手法    │ 詐騙 │匯入帳戶│
│號│      │        │              │ 金額 │        │
├─┼───┼────┼───────┼───┼────┤
│一│丁○○│93.3.31 │佯稱為地下錢莊│80,000│台北銀行│
│  │      │        │人，謊稱其兒子│      │北投分行│
│  │      │        │積欠地下錢莊未│      │        │
│  │      │        │還，人在渠等手│      │        │
│  │      │        │上，須將8 萬元│      │        │
│  │      │        │匯入指定帳戶（│      │        │
│  │      │        │即丙○○帳戶）│      │        │
│  │      │        │，隨即提領一空│      │        │
├─┼───┼────┼───────┼───┼────┤
│二│乙○○│93.4.4  │佯稱信用卡資料│35萬  │誠泰銀行│
│  │      │        │遭冒名使用，並│      │北投復興│
│  │      │        │要求至自動櫃員│      │崗分行  │
│  │      │        │機依指示操作以│      │        │
│  │      │        │變更密碼，致使│      │        │
│  │      │        │帳戶內之款項匯│      │        │
│  │      │        │入丙○○之帳戶│      │        │
├─┼───┼────┼───────┼───┼────┤
│三│戊○○│93.3.31 │佯稱信用卡資料│99,983│陽信商業│
│  │      │        │遭冒名使用，並│      │銀行    │
│  │      │        │要求至自動櫃員│      │北投分行│
│  │      │        │機依指示操作以│      │        │
│  │      │        │變更密碼，致使│      │        │
│  │      │        │帳戶內之款項匯│      │        │
│  │      │        │入丙○○之帳戶│      │        │
├─┼───┼────┼───────┼───┼────┤
│四│甲○○│93.3.31 │佯稱信用卡資料│196,92│華南銀行│
│  │      │        │遭冒名使用，並│8     │北投分行│
│  │      │        │要求至自動櫃員│      │        │
│  │      │        │機依指示操作以│      │        │
│  │      │        │變更密碼，致使│      │        │
│  │      │        │帳戶內之款項匯│      │        │
│  │      │        │入丙○○之帳戶│      │        │
├─┼───┼────┼───────┼───┼────┤
│五│己○○│93.4.13 │佯稱為郵局人員│399,58│華泰商業│
│  │      │        │通知被害人有退│4     │銀行    │
│  │      │        │稅要領回，並要│      │石牌分行│
│  │      │        │求至自動付款機│      │        │
│  │      │        │依其指示操作，│      │        │
│  │      │        │致使帳戶內之款│      │        │
│  │      │        │項匯入李富雄之│      │        │
│  │      │        │遠東國際商業銀│      │        │
│  │      │        │行（0000000000│      │        │
│  │      │        │2866）帳戶內，│      │        │
│  │      │        │該詐欺集團隨即│      │        │
│  │      │        │由李富雄帳戶中│      │        │
│  │      │        │，將99,767元轉│      │        │
│  │      │        │匯至丙○○帳戶│      │        │
└─┴───┴────┴───────┴───┴────┘
附錄本判決論罪科刑依據之法條：
洗錢防制法第9 條：
犯第2 條第1 款之罪者，處五年以下有期徒刑，得併科新臺幣三
百萬元以下罰金。
犯第 2 條第 2 款之罪者，處七年以下有期徒刑，得併科新臺幣
五百萬元以下罰金。
以犯前二項之罪為常業者，處三年以上十年以下有期徒刑，得併
科新臺幣一百萬元以上一千萬元以下罰金。
法人之代表人、法人或自然人之代理人、受雇人或其他從業人員
，因執行業務犯前三項之罪者，除處罰行為人外，對該法人或自
然人並科以各該項所定之罰金。但法人之代表人或自然人對於犯
罪之發生，已盡力監督或為防止行為者，不在此限。
犯前四項之罪，於犯罪後六個月內自首者，免除其刑；逾六個月
者，減輕或免除其刑；在偵查或審判中自白者，減輕其刑。
